臺灣臺北地方法院民事裁定　　　　　　100年度勞訴字第138號
原　　　告　台灣三住股份有限公司
法定代理人　松本保幸
訴訟代理人　陳彥勳律師
訴訟代理人　韓世祺律師
訴訟代理人　蔡宗儒律師
被　　　告　成貴德
訴訟代理人　蕭永宏律師
上列當事人間損害賠償事件本院裁定如下：
    主  文
本件移送臺灣高雄地方法院。
    理  由
一、本件聲請意旨略以：本件原告為法人，原告所提供之服務及
    保密契約書是原告片面製作要求任職勞工簽署同意，若勞工
    不同意簽，即無法獲得工作機會，勞工並無拒絕簽署之對等
    力量，是依當時情形合意管轄之約定顯失公平，為此爰依民
    事訴訟法第28條第 2項之規定，請求將本件訴訟移送臺灣高
    （當事人書狀漏“雄“字）地方法院等語。
二、按訴訟之全部或一部，法院認為無管轄權者，依原告聲請或
    依職權以裁定移送於其管轄法院。第二十四條之合意管轄，
    如當事人之一造為法人或商人，依其預定用於同類契約之條
    款而成立，按其情形顯失公平者，他造於為本案之言詞辯論
    前，得聲請移送於其管轄法院。但兩造均為法人或商人者，
    不在此限。民事訴訟法第28條第1項、第2項定有明文。又上
    開條文立法意旨，在於當事人之一造為法人或商人時，通常
    居於經濟上之強勢地位，如因契約涉訟而須赴被告之住、居
    所地應訴，無論在組織及人員編制上，均尚難稱有重大不便
    。如法人或商人以預定用於同類契約之債務履行地或合意管
    轄條款，與非法人或商人之他造訂立契約時，他造就此類條
    款表面上雖有締約與否之自由，實際上幾無磋商或變更之餘
    地。則一旦因該契約涉訟，他造即必須遠赴法人或商人以定
    型化契約所預定之法院應訴，在考量應訴之不便，且多所勞
    費等程序上不利益之情況下，經濟上弱勢者往往被迫放棄應
    訴之機會，如此不僅顯失公平，並某程度侵害經濟上弱勢者
    在憲法上所保障之訴訟權，於是特別明文排除合意管轄規定
    之適用。是以，定型化契約當事人因該契約所生爭執涉訟時
    ，如法人或商人據此向合意管轄法院起訴，在不影響當事人
    程序利益及浪費訴訟資源之情況下，非法人或商人之他造於
    為本案之言詞辯論前，得聲請移送於其管轄法院。因此，在
    無其他特別審判籍管轄法院之適用時，法院受理此種移轉管
    轄之聲請，自應依同法第 1條「以原就被」原則定管轄法院
    。
三、經查，本件原告係本於服務及保密契約書之法律關係，請求
    被告賠償約金，而前開服務及保密契約書約定「本契約如有
    糾紛及訴訟時，雙方願以台灣台北地方法院本院為第一審管
    轄法院」，有兩造間服務及保密切結書在卷可稽，惟上開合
    意管轄條款係原告事先單方擬定之條款，並於被告至原告公
    司任職時簽署，衡諸經驗法則，被告當無磋商或變更該合意
    管轄條款之機會及可能性；再者，住所地在高雄市，有戶籍
    謄本附卷足證，可見，被告日常生活作息之地點大都在其高
    雄市之住所地區；此外，被告於原告任職期間，係擔任原告
    公司機械標準零件販售營業部門南部之業務主管，負責嘉義
    、臺南、高雄及屏東地區之業務推廣，而原告主張被告違約
    設立之眾恆實業有限公司之所在地亦在高雄市，故就本件因
    違反服務及保密切結書所生之給付損害賠償訴訟，對於被告
    而言，自以在臺灣高雄地方法院應訴最稱便利。綜此，若認
    被告必須受原告單方所擬定定型化合意管轄條款之約束，而
    遠赴本院應訴，如此被告在考量勞力、時間及費用等程序上
    不利益之情況下，或須因此放棄應訴之機會，按其情形對被
    告難謂無顯失公平之處，為保護經濟上弱勢之被告，揆諸前
    揭規定及說明所示，本件即應排除合意管轄條款之適用，而
    依同法第一條「以原就被」（即以被告住所地）原則定管轄
    法院。
四、綜上所述，本件被告住所地係在高雄市，依民事訴訟第 1條
    第 1項之規定，自應由臺灣高雄地方法院管轄。玆原告向本
    院起訴，顯係違誤。被告依民事訴訟法第28條第 2項規定聲
    請將本件移送於該管轄法院，應予准許。
五、依首開法條裁定如主文。
中    華    民    國   100    年    6     月    1     日
                  勞工法庭    法  官  曾益盛
以上正本係照原本作成。
如不服本裁定應於送達後10日內向本院提出抗告狀，並繳納抗告
費新臺幣1,000元。
中    華    民    國   100    年    6     月    1     日
                              書記官  蔡雲璽